【裁判字號】    96,上訴,2901
【裁判日期】    970122
【裁判案由】    毒品危害防治條例
【裁判全文】
臺灣高等法院刑事判決                96年度上訴字第2901號
上  訴  人
即  被  告  甲○○
上列上訴人因違反毒品危害防制條例案件，不服台灣板橋地方法
院九十六年度訴字第一五三一號，中華民國九十六年五月三十一
日第一審判決（起訴案號：台灣板橋地方法院檢察署九十六年度
毒偵字第三００七號），提起上訴，本院判決如下：
    主  文
原判決撤銷。
甲○○施用第一級毒品，累犯，處有期徒刑柒月，減為有期徒刑
參月又拾伍日，如易科罰金，以新台幣壹仟元折算壹日。扣案之
注射針筒壹支、海洛因空袋壹個均沒收。
    事  實
一、甲○○前於民國八十九年間，因施用毒品案件，經臺灣彰化
    地方法院以八十九年度毒聲字第八三八號裁定送觀察、勒戒
    後，認無繼續施用毒品之傾向而釋放出所，並由臺灣彰化地
    方法院檢察署檢察官於八十九年四月二十七日以八十九年度
    毒偵字第五三三號為不起訴處分確定；復於九十年間，因施
    用毒品案件，經臺灣彰化地方法院以九十年度毒聲字第七七
    六裁定送觀察、勒戒後，認有繼續施用毒品之傾向，復經同
    法院以九十年度毒聲字第一０三三號裁定施以強制戒治，嗣
    再經同法院以九十年度毒聲字第三六四五號裁定停止戒治並
    付保護管束，而於九十一年三月八日強制戒治期滿執行完畢
    ，甲○○並因上開施用毒品犯行，經臺灣彰化地方法院於九
    十年五月二十四日以九十年度訴字第三五三號判處有期徒刑
    十月，而於九十年六月十五日確定，並於九十三年六月八日
    縮刑期滿執行完畢。詎其仍不知悔改，於前揭強制戒治執行
    完畢釋放後五年內，竟基於施用第一級毒品海洛因之犯意，
    於九十五年十二月十一日，在彰化縣鹿港鎮○○里○○路三
    六號對面之鐵皮屋（無門牌）住處內，以將海洛因摻水以針
    筒注射血管之方式，施用第一級毒品海洛因一次。嗣於九十
    五年十二月十二日下午四時二十分許，為警在上揭住處查獲
    ，並扣得其所有供施用第一級毒品之注射針筒一支及海洛因
    空袋一個，再經採驗尿液，而查悉上情。
二、案經彰化縣政府警察局鹿港分局報請臺灣彰化地方法院檢察
    署檢察官呈請臺灣高等法院檢察署檢察長核令移轉臺灣板橋
    地方法院檢察署檢察官偵查起訴。
    理  由
壹、程序問題：
    按被告以外之人於審判外之言詞或書面陳述，除法律有規定
    者外，不得作為證據；又被告以外之人於審判外之陳述，雖
    不符合同法第一百五十九條之一至第一百五十九條之四之規
    定，但經當事人於審判程序同意作為證據，法院審酌該言詞
    陳述或書面陳述作成時之情況，認為適當者，亦得為證據。
    當事人、代理人或辯護人於法院調查證據時，知有第一百五
    十九條第一項不得為證據之情形，而未於言詞辯論終結前聲
    明異議者，視為有前項之同意，刑事訴訟法第一百五十九條
    第一項及第一百五十九條之五分別定有明文。本判決下列所
    引用之各該被告以外之人於審判外之陳述（包含書面陳述）
    ，雖屬傳聞證據，惟上訴人即被告甲○○於審判期日並未到
    庭表示意見，本院審酌上開證據資料製作時之情況，尚無違
    法不當及證明力明顯過低之瑕疵，亦認為以之作為證據應屬
    適當。揆諸前開規定，爰逕依刑事訴訟法第一百五十九條之
    五規定，認前揭證據資料均有證據能力，先予敘明。
貳、實體問題：
一、上揭事實，業據被告於原審坦承不諱（見原審卷第二七頁）
    ，且其於上揭時地為警查獲時所採取之尿液，經送請詮昕科
    技股份有限公司檢驗結果，嗎啡呈陽性反應，有該公司九十
    五年十二月二十五日報告編號五Ｃ一八００一二號濫用藥物
    尿液檢驗報告一紙附卷可稽（見毒偵字第三００七號第六頁
    ）。且被告於上揭時地為警查獲時，有被告所有供注射第一
    級毒品海洛因使用之注射針筒一支、海洛因空袋一個扣案暨
    照片一幀可資佐證（見彰化縣警卷第一０、一一頁），足徵
    被告前開自白與事實相符，應堪採信。又被告曾於八十九年
    間，因施用毒品案件，經臺灣彰化地方法院以八十九年度毒
    聲字第八三八號裁定送觀察、勒戒後，認無繼續施用毒品之
    傾向而釋放出所，並由臺灣彰化地方法院檢察署檢察官於八
    十九年四月二十七日以八十九年度毒偵字第五三三號為不起
    訴處分確定；復於九十年間，因施用毒品案件，經臺灣彰化
    地方法院以九十年度毒聲字第七七六裁定送觀察、勒戒後，
    認有繼續施用毒品之傾向，復經同法院以九十年度毒聲字第
    一０三三號裁定施以強制戒治，嗣再經同法院以九十年度毒
    聲字第三六四五號裁定停止戒治並付保護管束，而於九十一
    年三月八日強制戒治期滿執行完畢，有臺灣高等法院被告前
    案紀錄表一件附卷可憑，是被告顯係於強制戒治期滿後五年
    以內再施用第一級毒品海洛因。本件事證明確，被告犯行洵
    堪認定，自應依法論科。
二、按海洛因係毒品危害防制條例第二條第二項所稱之第一級毒
    品，不得持有、施用，被告竟持之以施用，核其所為，係犯
    毒品危害防制條例第十條第一項之施用第一級毒品罪。被告
    持有海洛因後，進而施用，其持有海洛因行為應被其施用之
    行為所吸收，不另論罪。再被告曾於九十年間，因施用毒品
    案件，經臺灣彰化地方法院於九十年五月二十四日以九十年
    度訴字第三五三號判處有期徒刑十月，而於九十年六月十五
    日確定，並於九十三年六月八日縮刑期滿執行完畢，此有臺
    灣高等法院被告前案紀錄表一件可憑（見本院卷第一一至一
    五頁），其於有期徒刑執行完畢後五年內，故意再犯本件有
    期徒刑以上之罪，為累犯，應加重其刑。
三、原審據以論科，固非無據。惟被告犯罪係在九十六年四月二
    十六日前，依中華民國九十六年罪犯減刑條例第二條第一項
    第三款規定，減輕其刑二分之一，原審未及適用，自有未合
    。被告以原審判決不當為由上訴，請求撤銷改判，為無理由
    。惟原審判決既有上揭可議之處，自無可維持，應由本院撤
    銷改判。爰審酌被告有施用毒品犯罪前科，已如前述，素行
    非佳，而其經強制戒治後仍再犯相同罪行，顯見意志不堅，
    惟念其犯罪係戕害自身，尚未害及他人，所犯情節非重，及
    犯罪後承認犯行，態度良好等一切情狀，量處如主文第二項
    所示之刑。又被告犯罪係在九十六年四月二十四日之前，爰
    依中華民國九十六年犯罪減刑條例第二條第一項第三款規定
    ，減其刑二分之一，併諭知易科罰金之折算標準，如主文第
    二項所示。扣案之注射針筒一支、海洛因空袋一個，均係被
    告所有，供施用第一級毒品海洛因犯罪之物，業據被告於原
    審審理時供述在卷（見原審卷第二六頁），爰依刑法第三十
    八條第一項第二款之規定併予宣告沒收。
四、被告經合法傳喚，無正當理由不到庭，爰不待其陳述逕行判
    決。
據上論斷，應依刑事訴訟法第三百七十一條、第三百六十九條第
一項前段、第三百六十四條、第二百九十九條第一項前段，毒品
危害防制條例第十條第一項，刑法第十一條前段、第四十一條第
一項前段、第四十七條第一項、第三十八條第一項第二款，中華
民國九十六年罪犯減刑條例第二條第一項第三款、第七條、第九
條，判決如主文。
本案經檢察官田炳麟到庭執行職務。
中    華    民    國    97    年    1     月    22    日
                  刑事第十七庭  審判長法  官  趙功恆
                                      法  官  孫惠琳
                                      法  官  陳憲裕
以上正本證明與原本無異。
如不服本判決，應於收受送達後十日內向本院提出上訴書狀，其
未敘述上訴之理由者並得於提起上訴後十日內向本院補提理由書
（均須按他造當事人之人數附繕本）。
                                      書記官  劉育妃
中    華    民    國    97    年    1     月    24    日
附錄：本案論罪科刑法條全文
毒品危害防制條例第十條第一項：
施用第一級毒品者，處 6 月以上 5 年以下有期徒刑。
施用第二級毒品者，處 3 年以下有期徒刑。


司法院資訊處製作；財團法人民間司法改革基金會備份。
